【裁判字號】    90,台上,1193
【裁判日期】    900706
【裁判案由】    給付價金
【裁判全文】
最高法院民事判決                                九十年度台上字第一一九三號
    上  訴  人  美商ＣＮＣ電腦軟體公司
    法定代理人  約翰沙馬斯
    訴訟代理人  李忠雄律師
                吳梓生律師
    被 上訴 人  英祐機械股份有限公司
    兼 右一 人
    法定代理人  張朝隆
右當事人間請求給付價金事件，上訴人對於中華民國八十八年十二月二十八日台灣高
等法院台中分院判決（八十八年度訴字第九四號），提起上訴，本院判決如左：
    主  文
原判決關於駁回上訴人請求被上訴人連帶給付新台幣一百八十九萬元本息之訴暨該訴
訟費用部分廢棄，發回台灣高等法院台中分院。
    理  由
本件上訴人主張：被上訴人英祐機械股份有限公司（下稱英祐公司）、張朝隆侵害伊
MASTER CAM軟體著作權，其中張朝隆部分，業經刑事法院以連續明知係侵害電腦程式
著作權之重製物而仍作為直接營利之使用方法，侵害他人之著作權，處有期徒刑伍月
，故張朝隆侵害伊之著作權。該MASTER CAM軟體在台每套授權價格為新台幣（下同）
四十七萬二千五百元，而被上訴人違法重製五套系爭軟體，共計造成伊二百三十六萬
二千五百元之損害，應連帶負賠償責任等情，求為命被上訴人連帶給付伊損害金二百
三十六萬二千五百元並加計法定遲延利息、及為回復名譽之適當處分之判決。
被上訴人則以：伊自訴外人宏華科技有限公司（下稱宏華公司）取得系爭軟體，係有
權使用等語，資為抗辯。
原審命被上訴人賠償上訴人四十七萬二千五百元本息（被上訴人未聲明不服），駁回
上訴人其餘之訴（上訴人僅就其損害金本息敗訴部分聲明不服），無非以：上訴人為
MASTER CAM四‧○版電腦程式著作權人，被上訴人於民國八十七年八月四日下午四時
四十分許，經台中縣豐原警察分局員警在英祐公司查獲其所使用之五部電腦有MASTER
CAM 四‧○版電腦程式，並列印出使用紀錄二份，張朝隆在刑事法院自承：並未自合
法公司購買該電腦程式之相關資料云云。雖張朝隆辯稱：先前經營英祐公司之代表人
張永杰曾代理上訴人公司之產品云云，張永杰於檢察官偵訊時供稱：確有此事云云，
惟張永杰經營英祐公司代理之產品係MASTER CAM第三版而非四‧○版，且MASTER CAM
四‧○版係於八十一年七月二十四日始出版，有MASTER CAM四‧○版使用手冊影本可
憑。張永杰既於七十九、八十年間代理上訴人公司產品，自不能謂被上訴人使用張永
杰代理上訴人公司之產品。又張朝隆提出之一九八八年三月二十三日台灣總代理授權
書、著作權同意使用證明書及廣告單影本，並不能確切證明英祐公司有權使用上訴人
MASTER CAM四‧○版電腦程式；張朝隆雖辯稱：不會使用電腦，亦無使用MASTER CAM
軟體擅自重製及將之作為直接營利之使用云云，惟查MASTER CAM軟體係用以電腦輔助
設計與電腦輔助製造系統，其用於繪製設計及製造汽、機車、塑膠模具等，而張朝隆
之名片印有「專業 CNC電腦雕刻、2D，3D，CAD/CAM 設計、鍛造字模、凹凸字輪、圓
筒雕刻、高爾夫零件製造、電極、光學零件雕刻。高週波燙金壓花模雕刻」等項目，
該軟體顯可用於張朝隆名片所載之營業項目，參以前開MASTER CAM軟體程式之多次使
用紀錄，張朝隆顯以該軟體直接為營利之使用。另張朝隆明知係侵害電腦著作權之重
製物而仍為直接營利使用之行為，亦經刑事法院以著作權法第九十三條第三款判處有
期徒刑五月得易科罰金確定，其侵害上訴人之著作權，堪以認定。張朝隆為英祐公司
之負責人，明知侵害上訴人系爭軟體著作財產權之重製物而仍作為英祐公司直接營利
之使用，違反著作權法，造成上訴人之損害，英祐公司自應依民法第二十八條規定與
張朝隆負連帶賠償責任。按著作權法第八十八條第一項第一款規定被害人得依民法第
二百十六條之規定請求損害賠償，MASTER CAM軟體四‧○版在台灣最終使用者之每套
授權價格為四十七萬二千五百元，有合約書可憑；被上訴人雖辯稱：上訴人售予他人
第五版價格為八萬元，第六版升級價為十一萬元云云，但查該價格係上訴人批售給經
銷商之價格及升級版之價格，一般零售價約四十八萬元。另上訴人主張：該軟體只能
用於一個電腦，被告用於五台電腦，係侵害原告五個著作權云云，提出授權書為證據
方法。然該授權書載明：「系爭軟體只能用於單一電腦，可以轉移到其他電腦，但一
時只能有一台電腦在使用，且限於一個網路內。」，故向上訴人購買MASTER CAM軟體
，可以轉錄至自己之其他電腦，上訴人復未能證明被上訴人係同時五部電腦均在使用
系爭軟體，而有五個侵害著作權行為，應認被上訴人係一次侵害著作權而連續使用，
上訴人所受之損害應係出售一個MASTER CAM軟體四‧○版之價格，即四十七萬二千五
百元。是上訴人得請求之賠償金額為四十七萬二千五百元及其法定利息，超過此部分
之請求，應予駁回等詞，為其判斷之基礎。
惟查卷附上訴人提出之MASTER CAM四‧○版電腦程式軟體之授權書係載：「This pro
-gram may only be used on a single computer. You may physically transfer
the program from one computer to another provided that the program is used
on only one computer at a time. You may not electronically transfer the pr
-ogram from one computer to another over a network. You may not distribute
copies of the program or documentation to others. You may not modify or tr
-anslate the program or related documentation without the prior written co
-nsent of CNC Software, lnc.」（中譯：本程式僅得用於單一電腦上，貴客戶得將
本程式物理式地由一電腦轉移至另一電腦上，並以本程式一次使用於一電腦上為限。
貴客戶不得透過網路，將本程式電子式地由一電腦轉移至另一電腦上。貴客戶不得將
本程式或文件之重製物散布予他人，未經ＣＮＣ電腦軟體公司之事前書面同意，貴客
戶不得修改或翻譯本程式或相關文件。）（見原審卷第四六頁），並未授權客戶得以
透過網路電子式地由一電腦轉移至另一電腦。惟原審竟認上訴人之授權書係載：「系
爭軟體只能用於單一電腦，可以轉移到其他電腦，但一時只能有一台電腦在使用，且
限於一個網路內。」，並引此謂向上訴人購買系爭軟體，可以轉錄至自己之其他電腦
，上訴人又不能證明被上訴人係同時五部電腦均在使用，有五個侵害著作權行為，被
上訴人係一次侵害著作權而連續使用云云，據為駁回上訴人其餘損害金本息之依據，
顯與卷證不符，於法殊有未合。究竟被上訴人是否以透過網路電子式地由一電腦轉移
至另一電腦﹖何以英祐公司未經授權使用，其五部電腦內有MASTER CAM四‧○版軟體
﹖事實尚有未明，本院自無從為法律上之判斷。上訴論旨，指摘原判決此部分為不當
，求予廢棄，非無理由。
據上論結，本件上訴為有理由。依民事訴訟法第四百七十七條第一項、第四百七十八
條第一項，判決如主文。
中      華      民      國     九十     年      七      月      六      日
                              最高法院民事第六庭
                                  審判長法官  吳  正  一
                                        法官  劉  福  來
                                        法官  鄭  玉  山
                                        法官  葉  勝  利
                                        法官  高  孟  焄
      右正本證明與原本無異
                                              書  記  官
中      華      民      國     九十     年      七      月    二十七    日


司法院資訊處製作；財團法人民間司法改革基金會備份。
